臺灣花蓮地方法院刑事判決　　　　　　　96年度花易字第47號
公　訴　人　臺灣花蓮地方法院檢察署檢察官
被　　　告　甲○○
　　　　　　丁○○
　　　　　　　　　　（現於臺灣花蓮監獄另案執行中）
上列被告因竊盜案件，經檢察官聲請簡易判決處刑（96年度偵字
第2938號），本院花蓮簡易庭認有刑事訴訟法第451條之1第4 項
但書之情形，不宜以簡易判決處刑，改由本院依刑事訴訟法第28
4條之1之規定，獨任進行通常程序審理，判決如下：
    主  文
丁○○犯竊盜罪，處拘役肆拾日，如易科罰金，以新臺幣壹仟元
折算壹日，減為拘役貳拾日，如易科罰金，以新臺幣壹仟元折算
壹日。
甲○○無罪。
    事  實
一、丁○○前於民國81年間因贓物案件，經本院判處拘役20日，
    緩刑2年，詎不知悔改，於95年8月間某日，下班騎腳踏車載
    甲○○回家，途經花蓮縣吉安鄉○○村○○○街旁農地，竟
    意圖為自己不法之所有，徒手竊取丙○○所有種植在上開農
    地上之青蔥1把，價值約新臺幣（下同）100元，得手後，帶
    回住處烹煮食用，嗣因甲○○另涉犯竊盜案件，經警通知詢
    問後始知上情。
二、案經花蓮縣警察局新城分局報請臺灣花蓮地方法院檢察署檢
    察官偵查後，聲請簡易判決處刑。
    理  由
壹、丁○○有罪部分：
一、按被告之自白，非出於強暴、脅迫、利誘、詐欺、疲勞訊問
    、違法羈押或其他不正之方法，且與事實相符者，得為證據
    ，刑事訴訟法第156條第1項定有明文。本案被告丁○○於警
    詢、檢察官偵訊中關於竊取青蔥之自白，均未抗辯具有非任
    意性之情形，本院亦查無明顯事證有上述不正訊（詢）問之
    情，應認其自白具有任意性，而有證據能力。又另當事人於
    調查證據時，對於傳聞證據表示「沒有意見」、「對於證據
    調查無意見」，而未於言詞辯論終結前聲明異議，應視為已
    有將該等傳聞證據採為證據之同意，刑事訴訟法第159條之5
    定有明文。本案被告丁○○於本院審理時並未爭執本案證據
    之證據能力，依刑事訴訟法第159條之5第2 項之規定，應視
    為被告已同意被害人丙○○於警詢之指述可作為證據，合先
    敘明。
二、被告丁○○對於其於上開時、地徒手竊取被害人丙○○所有
    青蔥1 把之事實，業據被告丁○○於警詢、偵訊及本院審理
    中均已坦白承認，復有證人即被害人丙○○於警詢中證述可
    資證明，及現場照片2 張在卷可參，是本案被告丁○○之上
    開竊盜犯行業已明確，應予依法論科。
三、核被告丁○○上開所為，係犯刑法第320條第1項之竊盜罪，
    爰審酌被告丁○○之前科素行，現因竊盜案件於臺灣花蓮監
    獄執行中（見卷附臺灣高等法院被告前案紀錄表），素行不
    佳，竊取之青蔥1把價值僅有100元，且係供自己食用，暨犯
    罪後坦承犯行，態度尚佳等一切情狀，量處如主文所示之刑
    ，並諭知易科罰金之折算標準。又被告丁○○本件犯罪時間
    係在96年4 月24日以前，合於中華民國九十六年罪犯減刑條
    例第2條第1 項第3款之規定，應就其宣告刑減刑二分之一，
    並諭知減刑後之易科罰金折算標準，以示懲儆。
四、至公訴意旨另以：被告丁○○於同一時間在花蓮縣吉安鄉○○村○○路旁農地，意圖為自己不法之所有，徒手竊取乙○
    所有種植在上開農地上之白菜，因認被告丁○○上開所為亦
    犯刑法第320條第1項之竊盜罪云云。惟按犯罪事實應依證據
    認定之，無證據不得認定其犯罪事實；又不能證明被告犯罪
    者，應諭知被告無罪之判決，另被告之自白不得作為有罪判
    決之唯一證據，仍應調查其他必要之證據，以查其是否與事
    實相符，刑事訴訟法第154條第2項、第301條第1項、第156
    條第2 項分別定有明文。公訴人認被告丁○○涉有上開竊盜
    犯行，無非係以被告丁○○於警、偵訊之自白、被害人乙○
    及同案被告甲○○於警詢之證詞為主要論證，惟被告丁○○
    於本院準備程序及審理時均辯稱白菜係他人不要的云云，雖
    同案被告甲○○曾於警詢時帶警員至偷竊白菜之菜園指證並
    拍攝照片附卷，然據證人乙○於本院審理時證稱：95年間有
    3 位警察去我菜園問我是否白菜被偷，我就跟他們說我的菜
    常常被偷，警察跟我說小偷抓到了，要我到時候要配合警方
    ，之後警察就走了。今年5 月警察到我家，筆錄是我小孩簽
    名的，我完全沒有報案，我也沒有看到小偷，照片上的菜園
    不是我的菜園（見本院卷第53頁、第54頁），可見證人乙○
    並未曾製作警詢筆錄，卷附之警詢筆錄並非證人乙○之親筆
    簽名，並無證據能力。另照片上之菜園亦非證人乙○所有之
    菜園，則同案被告甲○○指證被告丁○○竊取白菜之菜園究
    係何人所有，公訴人並未舉證證明，則被告丁○○竊取何人
    所有之白菜，亦屬不明，是否如被告丁○○辯稱該白菜係他
    人不要之丟棄物，不無可能，是自難以同案被告甲○○之片
    面指述，遽認被告丁○○有竊取證人乙○所有白菜之犯行，
    則被告丁○○此部分之竊盜犯行應屬不能證明，本應為無罪
    之諭知，惟因檢察官認此部分之竊盜犯行與前揭有罪部分有
    事實上一罪關係，故就此部分爰不另為無罪之諭知。
貳、無罪部分：
一、公訴意旨略以：被告甲○○與被告丁○○於95年8 月間某日
    下班後，由被告丁○○騎腳踏車載被告甲○○回家，途經花
    蓮縣吉安鄉○○村○○○街及同鄉○○村○○路旁農地，竟
    共同意圖為自己不法之所有，先後竊取丙○○、乙○所有種
    植在上開農地上之青蔥、白菜，因認被告甲○○涉犯刑法第
    320條第1項之竊盜罪云云。
二、按犯罪事實應依證據認定之，無證據不得認定犯罪事實；不
    能證明被告犯罪者，應諭知無罪之判決；又法院認為應該科
    拘役、罰金或應諭知免刑或無罪之案件，被告經合法傳喚無
    正當理由不到庭者，得不待其陳述逕行判決，刑事訴訟法第
    154條第2項、第301條第1項、第306 條分別定有明文。再者
    ，認定犯罪事實所憑之證據，雖不以直接證據為限，間接證
    據亦包括在內，但是無論直接或間接證據，其為訴訟上之證
    明，須達於通常一般人均不致有所懷疑，而得確信其為真實
    之程度，始得據為有罪之認定。又檢察官就被告犯罪事實，
    應負舉證責任，並指出證明之方法，刑事訴訟法第161條第1
    項定有明文，因此，檢察官對於起訴之犯罪事實，應負提出
    證據及說服之實質舉證責任，倘其所提出之證據，不足為被
    告有罪之積極證明，或其闡明之證明方法，無從說服法官以
    形成被告有罪之心證，基於無罪推定之原則，自應為被告無
    罪判決之諭知（最高法院76年臺上字第4986號、92年臺上字
    第128號判例可資參照）。
三、訊據被告甲○○堅決否認有何公訴人所指之竊盜犯行，並辯
    稱：伊在很遠的地方看，是被告丁○○去偷的等語，而公訴
    人認被告甲○○涉有上開竊盜犯行，無非係以被告丁○○於
    警、偵訊之自白、被害人乙○、丙○○之指述為據，然被害
    人乙○、丙○○之指述僅能證明渠等之菜園有遭竊之事實，
    並不能證明係被告甲○○所偷，另同案被告丁○○亦僅係供
    稱：因其腳踏車沒有停車的支架，被告甲○○當時在扶著腳
    踏車等語（見本院卷第56頁），可見被告甲○○並未參與被
    告丁○○上開竊盜犯行，而公訴人並未舉證證明被告甲○○
    與被告丁○○二人間就上開竊盜犯行有何犯意聯絡或行為分
    擔，自難以被告甲○○於上開時間在場，即認被告甲○○有
    於上開時、地與被告丁○○共同竊取被害人乙○、丙○○所
    有青蔥、白菜等物。從而，被告甲○○否認有竊盜犯行，所
    辯非不足採，公訴人所提出之證據既無法證明被告甲○○有
    何竊盜犯行，則其訴訟上之證明尚未達到於通常一般之人均
    不致有所懷疑為真實之程度，無從使本院對於被告甲○○所
    涉之犯罪得有罪之確信，此外，又查無其他積極證據足資證
    明被告甲○○有何公訴人所指竊盜犯行，故被告甲○○之犯
    罪即屬不能證明，揆諸前開法條、判例及說明，爰不待被告
    甲○○到庭即逕為諭知無罪之判決。
據上論斷，應依刑事訴訟法第452條、第299條第1項前段、第301
條第1項、第306條，刑法320條第1項、第41條第1 項前段，刑法
施行法第1條之1，中華民國九十六年罪犯減刑條例第2條第1項第
3款、第7條、第9條，判決如主文。
本件經檢察官王怡仁到庭執行職務。
中　　華　　民　　國　　96　　年　　11　　月　　16　　日
                  刑事第三庭    法  官  許乃文
上列正本證明與原本無異。
如對本判決不服，應於送達後10日內，向本院提出上訴狀（上訴
狀應記載具體上訴理由並應抄附繕本）告訴人或被害人如對於本
判決不服者，應具備理由請求檢察官上訴，其上訴期間之計算係
以檢察官收受判決正本之日期為準。
中　　華　　民　　國　　96　　年　　11　　月　　16　　日
                                書記官
附錄本判決論罪之法律條文：
中華民國刑法第320條：
意圖為自己或第三人不法之所有，而竊取他人之動產者，為竊盜
罪，處5年以下有期徒刑、拘役或5百元以下罰金。
意圖為自己或第三人不法之利益，而竊佔他人之不動產者，依前
項之規定處斷。
前二項之未遂犯罰之。
